【裁判字號】    98,訴,4731
【裁判日期】    990416
【裁判案由】    妨害風化
【裁判全文】
臺灣板橋地方法院刑事判決              98年度訴字第4731號
公  訴  人  臺灣板橋地方法院檢察署檢察官
被      告  丙○○
選任辯護人  郭蕙蘭 律師
上列被告因妨害風化案件，經檢察官提起公訴（98年度偵字第29
194 號），本院判決如下：
    主  文 
丙○○無罪。    
    理  由
一、公訴意旨略以：被告丙○○前因妨害風化案件，經臺灣板橋
    地方法院以95年度簡字第5870號判處有期徒刑3 月確定，於
    民國96年3 月22日易科罰金執行完畢；再因妨害風化案件，
    經同法院以97年度訴字第3740號判處有期徒刑4 月確定，於
    98年2 月19日易科罰金執行完畢。詎仍不知悔改，復基於意
    圖使女子與他人為性交行為而容留以營利之犯意，於98年10
    月20日21時25分許，在臺北縣中和市○○路○段157 號2 樓
    其所經營之按摩店內，容留女子甲○○與男客黃ＯＯ以新台
    幣（下同）2千2百元之代價，從事俗稱「全套」之性交行為
    ，被告則從中抽取部分金額作為容留費用，其餘則歸甲○○
    所有。嗣於同日22時許，為警在上址查獲甫結束性交易之甲○○與黃ＯＯ，始查悉上情。因認被告涉有刑法第231條第1
    項之意圖使女子與他人性交而容留以營利罪嫌。
二、公訴意旨認被告涉有前揭罪嫌，係以：(1)被告於警詢、偵查
    中之供述；(2)證人甲○○於警詢中之證述；(3)證人黃ＯＯ於
    警詢及偵查中之證述；(4)採證照片3張等證據資料，為其主
    要論斷之依據。訊據被告堅決否認有何公訴人所指之妨害風
    化犯行，辯稱：我有住在前揭中和市○○路上址，我在那裡
    從事按摩，並沒有媒介性交易。該址過去是我租的，但98年
    7月我開刀後，無法再經營，就把這家店頂讓給我好友甲○○，但我還繼續住在那裡。我有癲癇，我請甲○○給我一個
    房間住，我仍然在那裡從事按摩，按摩1小時8百元，我就拿
    3百元給甲○○，算是補貼我的房間錢。甲○○也有住在上
    址，但跟我不同房間，她頂讓後在該址從事什麼，我不知道
    ，98年10月20日晚上甲○○涉嫌和男客性交易的事情，我也
    不知道，當時我在後面浴室洗衣服，和男客完全沒有碰到面
    或說到話，我有聽到門鈴在響，但不知道是誰去開門的等語
    。
三、按「犯罪事實應依證據認定之，無證據不得認定犯罪事實」
    、「不能證明被告犯罪者，應諭知無罪之判決」，刑事訴訟
    法第154 條第2 項、第301 條第1 項分別定有明文。申言之
    ，犯罪事實之認定應憑證據，如未能發現相當證據，或證據
    不足以證明，自不能以推測或擬制之方法，作為裁判基礎（
    最高法院40年台上字第86號判例意旨參照）；且認定犯罪事
    實所憑之證據，雖不以直接證據為限，間接證據亦包括在內
    ，然而無論直接證據或間接證據，其為訴訟上之證明，須於
    通常一般之人均不致有所懷疑，而得確信其為真實之程度者
    ，始得據為有罪之認定，倘其證明尚未達到此一程度，而有
    合理之懷疑存在而無從使事實審法院得有罪之確信時，即應
    由法院為諭知被告無罪之判決（最高法院76年台上字第4986
    號判例意旨參照）。再者，檢察官對於起訴之犯罪事實，仍
    應負提出證據及說服之實質舉證責任。倘其所提出之證據，
    不足為被告有罪之積極證明，或其指出證明之方法，無從說
    服法院以形成被告有罪之心證，基於無罪推定之原則，自應
    為被告無罪判決之諭知（參照最高法院92年台上字第128 號
    判例意旨）。
四、經查：
  (一)公訴意旨指稱被告涉有前揭罪嫌，主要係以證人甲○○於警
    詢中所述：黃ＯＯ進入店後表明要找小姐性交易，當時老闆
    娘即被告就以電話聯絡在外的小姐返店從事性交易，但一時
    聯絡不上，黃ＯＯ就要求我和他從事性交易，我經過被告同
    意後，就與他從事性交易云云（參見偵查卷第7頁）為論斷
    之依據。惟查，證人甲○○於警詢中所為陳述乃係被告以外
    之人於審判外所為之陳述，係屬傳聞證據，被告及其辯護人
    爭執該陳述之證據能力，復查無該陳述於當時客觀情況上具
    有較可信之特別情形，依法自不得採為證據。況甲○○於警
    詢所述此節，業經被告以前詞否認在卷，且證人黃ＯＯ於警
    詢、偵查中分別證稱：我上樓到該址後，是甲○○幫我開門
    ，我問小姐價錢為何，甲○○回答我現在價錢為2千2百元，
    然後甲○○就帶我到浴室和我一起洗澡，也幫我洗全身，洗
    完後就帶我到房間幫我按摩，按摩後我們就從事性交易，我
    不知道該店負責人為何人；我之前就知道這家按摩店，我進
    去後是由甲○○接待的，甲○○跟我說好性交易的價錢後，
    我們就去房間從事性交易了，被告一直在店內，她有看到我
    進來，但沒有跟我交談，我和甲○○交談時，被告也沒有講
    話，性交易的錢我是付給甲○○等語（參見偵查卷第11、12
    、47頁），可知縱使當時被告係在上址店內，但本件整個性
    交易之接待、洽談價錢、引導入內按摩及最終之性交行為均
    係由甲○○為之，被告自始至終均未參與，其人雖在店內但
    未發一語，且最後證人黃ＯＯ性交易付費之對象亦係甲○○
    ，顯見本件性交易完全係由甲○○主導及獲利，被告縱有身
    在店內之事實，亦難遽認其主觀上即有藉此營利之意圖，客
    觀上亦難逕認被告對此性交易的過程有所參與（包括媒介、
    容留等行為）。審諸證人黃ＯＯ僅係偶然至上址性交易之不
    特定男客，其與被告、甲○○並無任何利害關係，其之立場
    自較客觀中立，故其所為證述應較為可採。是以證人甲○○
    於警詢中所為不利於被告之證述，一方面既已與證人黃ＯＯ
    之證述明顯不合，已委無可採；且另一方面衡以甲○○既係
    本件實際從事性交易之人，為免遭檢警查緝，其所為證詞當
    難免有迴護自己，而諉責於被告之嫌，故證人甲○○於警詢
    中所為陳述要不足採。
  (二)證人即當時至上址承辦本案之員警乙○○於本院審理時雖證
    稱：我們進去現場時有問負責人是誰，甲○○說是被告，我
    記得男客好像在現場也有這樣說等語（參見本院卷第51頁正
    面）。惟查，甲○○於警詢中之證述要無足取，業如前述，
    則其縱曾向員警告稱上址負責人為被告，亦容屬卸責之詞，
    同無可採。至證人乙○○固證稱：男客好像在現場也有說被
    告是負責人乙節，核與男客即證人黃ＯＯ於警詢中所為證述
    不合（按：證人黃ＯＯ係證稱其不知該店負責人為何人），
    此節容有可能係證人乙○○記憶有誤所致，亦難足取。
  (三)再者，證人乙○○於本院審理時復證稱：「（問：你們在臨
    檢時，被告當時身體狀態如何？）被告是視障人士，且其行
    動不方便，需要人家攙扶」等語（參見本院卷第52頁背面）
    ；而被告因患有第四、五腰椎、第一薦椎滑脫症合併脊椎神
    經壓迫症，於98年7 月23日入院，行後脊柱內固定、椎間盤
    切除與融合手術，同年8 月4 日出院，需休養3 個月，且需
    長期門診追蹤治療，並使用長背架輔助治療等情，亦有天主
    教耕莘醫院永和分院診斷證明書影本1 紙在卷可稽（參見本
    院卷第63頁）；且本院觀諸被告歷次到庭之形體外貌及其行
    為表現，亦確有視障及行動不便需人攙扶之情形。準此，足
    認被告於本件案發當時，甫因上述症狀手術出院未久，行動
    仍甚為不便，其又如何得以上址經營性交易，自不無疑問。
    又證人甲○○嗣於本院審理時證稱：被告因為脊椎開刀，出
    院後沒辦法做按摩，只能做局部按摩，經濟就出問題，我想
    說這個房租沒有多少錢，就幫被告付房租，被告說我幫她這
    樣子，乾脆就讓給我，我有頂讓，該店是由我實際經營，我
    頂讓的時間大約是在警方查獲前約1 個月左右，但我仍讓被
    告住在那裡從事簡單的按摩，被告有按摩的話，會付給我收
    入等語（參見本院卷第54、55頁），核與被告所辯前揭上址
    已經出讓給甲○○，但其仍住在上址從事按摩等詞大致相符
    。故上址該店是否仍係由被告所經營，容非無疑；倘若該店
    已非被告所經營，益難認定被告有何「容留」性交易之情事
    。至觀諸證人甲○○於本院審理時之證述，固就其頂讓上址
    該店後之收入來源有所含糊其詞或所證不合常理之處，誠不
    足採信，然稽之本件性交易乃係由證人甲○○所主導，前已
    述及，殆見甲○○應係利用被告於該店從事按摩之名義，與
    不特定男客從事性交易，惟其或恐據實證述此情，有遭追訴
    處罰之虞，故乃不斷飾詞掩蓋，甚至利用或推給被告作為其
    卸責之工具（類似人頭），此從其於警詢之初即諉稱「被告
    為老闆」、「由被告聯絡其他性交易之小姐」、「其是偶發
    至該店，且經被告同意後，始與男客性交易」等詞即見其明
    。是以合理之研判，前揭上址該店之實際經營者，容有相當
    可能即係甲○○，而非被告，則甲○○雖於該店與男客黃Ｏ
    Ｏ從事性交易，亦難遽認被告有何容留以營利之犯行。
  (四)至被告雖曾多次因妨害風化案件，先後經本院以95年度簡字
    第5870號判處有期徒刑3 月及以97年度訴字第3740號判處有
    期徒刑4 月確定在案，此有臺灣高等法院被告前案紀錄表、
    臺灣板橋地方法院檢察署檢察官聲請簡易判決處刑書、起訴
    書各1 份在卷可按。惟查，上開案件與本案相隔已有相當時
    日（最近者為一年多），且個案案情本有彼此之差異，自難
    援引他案作為本案之認定，故被告雖有上開多次妨害風化之
    前科紀錄，自難遽執為對被告不利之認定，併此敘明。
五、綜上所述，被告究否確有意圖使女子與他人性交而容留以營
    利之犯行，尚無足夠之證據予以證明，本院認為仍存有合理
    之懷疑，猶未到達確信其為真實之程度，自不能遽認被告確
    有被訴之犯行。此外，檢察官復未提出其他積極證據，資以
    證明被告確有其所指之犯行，揆諸首揭法律規定與說明，既
    無足夠證據確信公訴意旨之指述為真實，不能證明被告犯罪
    ，本院自應為被告無罪判決之諭知。
據上論斷，應依刑事訴訟法第301 條第1 項，判決如主文。
本案經檢察官陳姿雯到庭執行職務。
中    華    民    國    99    年    4     月    16    日
                  刑事第二十一庭  審判長法  官  陳信旗

                                        法  官  許映鈞

                                        法  官  俞秀美
上列正本證明與原本無異。
如不服本判決，應於判決送達後10日內敘明上訴理由，向本院提
出上訴狀 (應附繕本) ，上訴於臺灣高等法院。其未敘述上訴理
由者，應於上訴期間屆滿後20日內向本院補提理由書「切勿逕送
上級法院」。
                                        書記官  陳金鳳
中    華    民    國    99    年    4     月     20    日

司法院資訊處製作；財團法人民間司法改革基金會備份。
